臺灣高等法院刑事裁定
109年度聲再字第172號
再審聲請人
即受判決人  呂芳仲




            張朝明


                    （現於法務部○○○○○○○執行）    共      同
代  理  人  王文宏律師
上列聲請人等因偽證案件，對於本院106年度上訴字第3267號，
中華民國108年3月20日第二審確定判決（第一審判決案號：臺灣
桃園地方法院106年度訴字第206號；起訴案號：臺灣桃園地方檢
察署104年度偵字第23877號、105年度偵字第24440號），聲請再
審及停止執行，本院裁定如下：
    主  文
再審及停止刑罰執行之聲請均駁回。 
    理  由
一、聲請意旨略以：
　㈠依證人陳玟溢於偵審中之證詞相互勾稽，足認證人陳玟溢主
    觀上即認定並確信自己為配合中壢分局辦案之線民、秘密證
    人A1，並向聲請人呂芳仲（以下逕稱其名）表示此情，並非
    呂芳仲明知其非秘密證人A1卻要求其假冒並為虛偽陳述，且
    陳玟溢曾經最高法院101年度台上字第1528號刑事判決（聲
    證1）認其為桃園市政府警察局之線民，疑似配合員警以釣
    魚偵查之方式偵辦案件，顯見陳玟溢具有線民身分，才向呂
    芳仲表明其為秘密證人A1，並稱願意出面澄清事實，並藉此
    要求呂芳仲向店家索取金錢。
　㈡原確定判決認定呂芳仲在本案係自稱「陳代書」與證人呂玟
    溢接觸，然依第一審勘驗呂芳仲與證人陳玟溢之對話錄音，
    勘驗結果可見「陳代書」顯非指呂芳仲而係另有其人，係在
    呂芳仲與陳玟溢接觸前已有聯繫，且係「陳代書」告知陳玟
    溢為偽證情事，呂芳仲充其量只是代「陳代書」轉達訊息，
    原確定判決認定事實顯有重大違誤。且查「陳代書」即為「
    陳能球」地政士（聲證2），請求傳喚該證人澄清本案。
　㈢又原確定判決亦採認證人羅振華證稱：呂芳仲有帶1名自稱律
    師助理之「吳小姐」要伊去作偽證跟法院說係被警方威脅、
    利誘而去陷害遊戲場等語，惟呂芳仲是受他人之請託，以為
    羅振華係警方線民，與其溝通請其坦白事實，並非教唆偽證
    ，此有本名為「曾慶昀」之「吳小姐」可以作證（聲證3）
    ，亦請求傳喚該證人澄清本案。上開證據及證人，均係未經
    當事人聲請調查，或原法院未經發現、審酌之重要事證，爰
    依刑事訴訟法第420條第1項第6款之規定聲請再審，並聲請
    停止刑罰執行云云。　　
二、按刑事訴訟法第420條第1項第6款關於得為再審之原因規定
    ，雖修正為「因發現新事實或新證據，單獨或與先前之證據
    綜合判斷，足認受有罪判決之人應受無罪、免訴、免刑或輕
    於原判決所認罪名之判決者」，並增列第3項：「第一項第
    六款之新事實或新證據，指判決確定前已存在或成立而未及
    調查斟酌，及判決確定後始存在或成立之事實、證據」，但
    仍須以該所稱的新事實或新證據，確實足以動搖原確定判決
    所認定的犯罪事實，亦即學理上所謂的確實性（或明確性、
    顯著性）要件，必須具備，方能准許再審。而聲請再審案件
    之事證，是否符合此項要件，其判斷，當受客觀存在的經驗
    法則、論理法則所支配，並非聲請人任憑主觀、片面自作主
    張，就已完足。故倘聲請人所主張之新事實或新證據，若自
    形式上觀察，根本與原判決所確認之犯罪事實無何關聯，或
    單獨或與先前之證據綜合判斷，無法產生合理懷疑，不足以
    動搖原確定判決所認定之事實者，或對判決確定前已存在且
    已審酌之證據、事實，自為不同之評價，當然無庸贅行其他
    無益之調查，即不能據為聲請再審之原因，自無准予再審之
    餘地（最高法院105年度台抗字第55號、第152號、第356號
    、第404號裁定意旨參照）。
三、經查：
　㈠原確定判決綜合全案卷證資料，依憑證人陳玟溢於偵審中就
    核心事實之證述，參酌第一審勘驗呂芳仲與證人陳玟溢間對
    話錄音等其他相關事證，及聲請人所不爭執之與證人陳玟溢
    相約見面並交付另案卷證、筆錄供證人陳玟溢閱覽等證據，
    認定呂芳仲居間，與聲請人張朝明（以下逕稱其名）以金錢
    報酬為對價，教唆證人陳玟溢於另案胡字宇被訴賭博案件出
    庭作證時為虛偽證述之犯罪事實，並敘明呂芳仲及張朝明所
    辯交付證人陳玟溢現金係借貸款項；呂芳仲所辯只是要求證
    人陳玟溢照實講、證人陳玟溢證詞反覆等辯解，不足為有利
    呂芳仲及張朝明之認定，皆不足憑採，乃本諸合理性裁量而
    為前開證據評價之判斷，確定判決關於事實認定及得心證理
    由，均依卷內資料詳加論述、說明，有各項直接、間接證據
    資料可憑，此業經本院依職權調取本院106年度上訴字第326
    7號案全部卷宗核閱無訛，是原確定判決已詳述認定犯罪事
    實之依據及憑以認定之理由，並未違反經驗或論理法則。
　㈡聲請意旨主張依證人陳玟溢之證詞，可見呂芳仲並非要求其
    假冒秘密證人A1並為虛偽陳述云云，所指僅是對原確定判決
    之證據取捨加以爭執，並為相反主張，非屬新事實、新證據
    ，與卷內證據資料綜合判斷觀察，不足以動搖原有罪確定判
    決之認定，無從取代原確定判決依調查結果明白論斷之事實
    而得對聲請人為更有利判決，不符合刑事訴訟法第420條第1
    項第6款新證據要件。至於聲請意旨所提出之最高法院101年
    度台上字第1528號刑事判決（見本院卷第17至18頁），雖記
    載陳玟溢似為另案被告古金榮涉嫌販賣毒品案件之線民，然
    陳玟溢是否曾擔任另案線民，實與本案犯罪事實全然無關，
    不足為呂芳仲、張朝明（下稱呂芳仲2人）有利之認定，難
    認與原判決所確認之犯罪事實有何關聯。　　
　㈢至於聲請意旨主張原確定判決認定呂芳仲在本案自稱「陳代
    書」與證人陳玟溢接觸云云，並指出已查明「陳代書」為何
    人，並請求傳喚作證一節。經查，原確定判決並未認定呂芳
    仲係為自稱「陳代書」之人，而係引用證人陳玟溢有關呂芳
    仲自稱為電子遊戲場店家代表委託的「代書」之證述，並綜
    合證人陳玟溢證述意旨及卷內證據資料後，認定呂芳仲2人
    親自向證人陳玟溢教唆偽證，此部分聲請意旨所指已有誤會
    ；況依呂芳仲自行錄製，與證人陳玟溢之對話錄音中，呂芳
    仲與證人陳玟溢對話過程中不斷強調、重複「你（指陳玟溢
    ）把事實講出來就好」這句用語，並一直對陳玟溢說明「事
    實是這樣子嗎？陳代書、陳代書不是有跟你講過了」、「不
    是呀，因為陳代書應該有跟你講過吧，他怎麼跟你講，你應
    該知道吧。」、「不是，那個其實我是因為我當初是跟陳代
    書一起的，我是陳代書那邊的人，陳代書他現在比較忙，叫
    我說過來找你，不然我怎麼知道是你。之前都陳代書找你，
    其實你應要照陳代書這樣講」等語，業據第一審法院勘驗明
    確（見第一審卷第138頁反面至143頁），是呂芳仲已表示屬
    「陳代書」那邊的人，則果若該名「陳代書」曾就教唆偽證
    一事聯繫證人陳玟溢，僅屬是否應負共同責任之認定，且與
    證人陳玟溢所證稱呂芳仲自稱為電子遊戲場店家代表委託的
    「代書」等語，亦無衝突。
　㈣再者，呂芳仲2人又聲請傳喚本名為「曾慶昀」之「吳小姐」
    證明呂芳仲係受他人之託，並無教唆陳玟溢偽證云云，然依
    聲請意旨及證人羅振華所述，「吳小姐」係陪同呂芳仲去找
    證人羅振華談論在法院作證事宜，並非參與呂芳仲2人教唆
    證人陳玟溢偽證過程之人，自無從就呂芳仲2人是否有教唆
    陳玟溢偽證一事作證；此外，依據證人羅振華所述，呂芳仲
    與「吳小姐」於接觸時均未揭示真實姓名，則所謂「曾慶昀
    」是否即為「吳小姐」尚屬有疑；況依聲請意旨所附「曾慶
    昀」說明書之記載內容（見本院卷第25頁），亦核與原確定
    判決所採認，證人羅振華所證述「吳姓女助理叫伊跟法官說
    ，被警方威脅、利誘而去陷害遊戲場，但伊都不答應」等證
    述內容有明顯出入，又即使呂芳仲有提及證人羅振華為警方
    線民，經綜合卷內證據資料及證人陳玟溢證述意旨，亦無從
    排除呂芳仲與「吳小姐」前揭教唆為不實陳述之客觀事實。
　㈤又呂芳仲2人及其代理人於本院訊問時主張證人陳玟溢、羅振
    華均未於第二審法院到庭接受交互詰問云云，惟證人陳玟溢
    已於第一審到庭作證接受呂芳仲2人及其辯護人詰問（見第
    一審訴字卷第205頁以下）；證人羅振華則於第一、二審審
    理時均未聲請傳喚（見第二審上訴卷第293頁），顯已捨棄
    該證人交互詰問及對質之權利，且呂芳仲2人於本院訊問時
    亦未指明對該2證人有何調查之必要，於本件聲請再審時，
    就此部分再為爭執，自難認合於聲請再審之事由。
四、綜上所述，原確定判決既已依法律本於職權對於證據之取捨
    ，詳敘其判斷之依據及認定之理由，對於呂芳仲2人所辯如
    何不足採信，亦詳予指駁，且其2人所提出之證據資料，已
    顯現於卷宗內而為法院所知悉之證據，並經原確定判決就證
    物、證人之證詞何者可採、何者摒棄不取均已說明；又所提
    出聲請傳喚「陳代書」即陳能球、「吳小姐」即曾慶昀，並
    提出聲明書及最高法院刑事判決等證據方法，依其形式觀察
    固屬新證據，然所舉事由，經單獨或結合其他卷存證據觀察
    ，綜合判斷之評價結果，客觀上均難認為足以動搖原有罪確
    定判決，尚無從據為本件聲請再審之原因。從而，本件聲請
    再審的理由及所提出的證據或聲請傳喚之證人，即與刑事訴
    訟法第420條第1項第6款規定要件不符，聲請人徒就原確定
    判決明確論斷之事項再為爭執，自與法不合，本件再審聲請
    為無理由，其聲請停止執行，亦乏依據，均應予駁回。
 據上論斷，依刑事訴訟法第434條第1項，裁定如主文。
中　　華　　民　　國　　109 　年　　6 　　月　　24　　日
                  刑事第十三庭審判長法  官  王國棟
                                    法  官  曹馨方
                                    法  官　呂煜仁
以上正本證明與原本無異。
如不服本裁定，應於收受送達後10日內向本院提出抗告狀。
                                    書記官　林廷佳
中　　華　　民　　國　　109 　年　　6 　　月　　24　　日